【裁判字號】    89,交易,199
【裁判日期】    900215
【裁判案由】    過失致死等
【裁判全文】
臺灣士林地方法院刑事判決                        八十九年度交易字第一九九號
    公  訴  人  臺灣士林地方法院檢察署檢察官
    被      告  丙○○
右列被告因過失致死等案件，經檢察官提起公訴（八十九年度偵字第三一二一號）及
移送併案審理（八十九年度偵字第六九一○號、第八一九一號），本院判決如左：
    主  文
丙○○使犯人隱避，累犯，處有期徒刑參月，如易科罰金以參佰元折算壹日。
    事  實
一、丙○○前曾有竊盜、詐欺、違反麻醉藥品管理條例等前科紀錄，最近一次於八十
    六年間因二次違反麻醉藥品管理條例案件，分別經臺灣高雄地方法院以八十六年
    度易字第五○九六號判處有期徒刑七月、同院以八十六年度易字第七九二二號判
    處有期徒刑八月確定，接續執行至八十七年八月二十一日假釋，刑期至同年十月
    二十八日縮刑期滿執行完畢。
二、丁○○（另行審結）於八十九年三月二日凌晨零時三十分許，在臺北縣淡水鎮竹
    圍地區某處，與丙○○、黃鐘賢等人一同飲酒，迨同日凌晨二時三十分許，丁○
    ○明知自己已經酒醉不能安全駕駛動力交通工具（未經測定呼氣酒精濃度），本
    應注意不得駕駛汽車，以免影響公眾安全，竟仍貿然駕駛其胞兄楊世旭向郭永裕
    所承租之車牌號碼ＹＷ—五三九一號自小客車，搭載丙○○、黃鐘賢，沿臺北市
    ○○路由西向東行駛，途經大度路、立德路口時，本應注意車前狀況，並隨時採
    取必要之安全措施，以避免危險之發生，及在有號誌之交叉路口，遇紅燈應依車
    道連貫暫停，而依當時情形雖係夜間、雨天，但有照明，且柏油路面平直無障礙
    物或其他缺陷、視距良好，且其智識、能力亦無不能注意之情事，詎竟疏未注意
    車前狀況及紅燈號誌，在飲酒後已不能安全駕駛車輛狀態下，適有王添財所駕駛
    車牌號碼Ｕ四—九○五號營小客車，搭載黃順意、李林麗華、劉明宗、施秀寶等
    乘客，正在路口第二快車道停等紅燈，丁○○竟自內側車道闖越紅燈行駛、未注
    意車前狀況，自後撞上前開營小客車，致該車左後座乘客施秀寶當場昏迷，送醫
    急救無效，仍於同日上午六時五分許，因失血性休克不治死亡。而丙○○明知係
    丁○○駕車肇事，竟在警員赴現場處理時，基於使丁○○隱避之犯意，向承辦警
    員佯稱肇事之車牌號碼ＹＷ—五三九一號自小客車係由不詳姓名年籍綽號「阿德
    」之男子所駕駛，誤導承辦警員偵辦方向，遂讓丁○○先行離去，而使丁○○隱
    避。
三、案經臺北市政府警察局北投分局報請相驗檢舉後由施秀寶之子乙○○、甲○○訴
    請臺灣士林地方法院檢察署檢察官偵查起訴暨移送併案審理。
    理  由
一、右揭事實，業據被告丙○○於偵審中供認不諱，核與證人即案發後至現場處理之
    臺北市政府警察局北投分局關渡派出所警員蕭文隆、王捷於偵查中結證情節相
    符，而案發當日車牌號碼ＹＷ—五三九一號自小客車係由同案被告丁○○所駕駛
    乙節，復經證人楊世旭、黃鐘賢於警訊中證述屬實（參見偵查卷第二十一頁至二
    十四頁），本件事證明確，被告犯行洵堪認定，應依法論科。
二、按刑法第一百六十四條第一項之藏匿犯人或使之隱避罪，所謂「藏匿犯人」，係
    指藏匿已經犯罪之人而言（最高法院三十三年上字第一六七九號判例參照）；又
    此所謂「犯人」不以起訴後之人為限（同院二十四年七月總會決議事項參照），
    故凡觸犯刑罰法規所規定之罪名者，不問其觸犯者係普通法或特別法、實質刑法
    或形式刑法，只須其為實施犯罪行為之人，且所犯之罪不問已否發覺或起訴或判
    處罪刑，均屬此之所謂「犯人」（同院八十七年台上字第七五七號裁判要旨參照
    ）。核被告丙○○所為，係犯刑法第一百六十四條第一項之使犯人隱避罪。被告
    丙○○前有事實欄所列前案經判處有期徒刑及執行完畢情形，此有臺灣高等法院
    被告全國刑案紀錄表、臺灣高等法院檢察署刑案紀錄簡覆表各一份在卷可按，其
    前受有期徒刑執行完畢，於五年以內再犯本件最重本刑為有期徒刑以上之罪，為
    累犯，應依刑法第四十七條之規定加重其刑。爰審酌被告丙○○之犯罪動機、目
    的、隱避被告丁○○過失致死犯罪事實，對國家司法權行使正確性所生損害程度
    及其犯罪後尚能坦承犯行，犯罪後態度良好，並表示願對被害人家屬略盡補償責
    任等一切情狀，量處如主文所示之刑，並諭知易科罰金之折算標準。另查被告丙
    ○○犯罪後，刑法第四十一條業於九十年一月四日經立法院修正通過為：「犯最
    重本刑為五年以下有期徒刑以下之刑之罪，而受六個月以下有期徒刑或拘役之宣
    告，因身體、教育、職業或家庭之關係或其他正當事由，執行顯有困難者，得以
    一元以上三元以下折算一日，易科罰金。但確因不執行所宣告之刑，難收矯正之
    效，或難以維持法秩序者，不在此限。併合處罰之數罪，均有前項情形，其應執
    行之刑逾六月者，亦同。」，並於同年一月十日經總統公布，於同年一月十二日
    生效，比較新舊法之結果，以新法有利於被告，依刑法第二條第一項前段之規定
    ，應適用新法。
三、至被告丁○○所涉過失致死部分，嗣通緝到案後另行審結，附此敘明。
據上論斷，應依刑事訴訟法第二百九十九條第一項前段，刑法第二條第一項前段、第
一百六十四條第一項、第四十七條、第四十一條第一項前段，罰金罰鍰提高標準條例
第一條前段、第二條，判決如主文。
本案經檢察官陳傳宗到庭執行職務
中      華      民      國    九十      年      二      月     十五     日
                                  臺灣士林地方法院刑事第二庭
                                      法  官  李  昆  霖
右正本證明與原本無異。
如不服本判決，應於判決送達後十日內，向本院提出上訴狀。
                                      書記官  陳  佳  伶
中      華      民      國    九十      年      二      月     十六     日
附錄本案論罪科刑法條全文
刑法第一百六十四條第一項
藏匿犯人或依法逮捕、拘禁之脫逃人或使之隱避者，處二年以下有期徒刑、拘役或五
百元以下罰金。


司法院資訊處製作；財團法人民間司法改革基金會備份。
